臺灣臺北地方法院民事判決
110年度訴字第4703號
原      告  ENT CO.LTD.



法定代理人  金正浩  
訴訟代理人  李育昇律師
被      告  仟晨科技有限公司

法定代理人  蔡科巖  
訴訟代理人  蔡秉毅  
上列當事人間返還貨款事件，本院於民國110年10月26日言詞辯
論終結，判決如下：
    主  文
被告應給付原告美金拾壹萬柒仟陸佰元，及自民國一一０年五
月十九日起至清償日止，按年息百分之五計算之利息。
訴訟費用由被告負擔。
本判決第一項於原告以新臺幣壹佰壹拾壹萬參仟元為被告供擔保
後，得為假執行；但被告如以新臺幣參佰參拾參萬捌仟陸佰陸拾
肆元為原告預供擔保，得免為假執行。
    事實及理由
壹、程序部分：
一、按民事案件涉及外國人或構成案件事實中牽涉外國地者，即
    為涉外民事事件，應依涉外民事法律適用法定法域之管轄及
    法律之適用（最高法院98年度台上字第1695號民事判決意旨
    參照）。本件原告ENT CO.LTD.（下稱原告）為依韓國法律
    設立登記並設有代表人之公司，有經公認證之原告公司執照
    在卷可憑（見本院卷第99至117頁），是原告為外國公司，
    本件具有涉外因素，又原告主張之事實乃基於買賣契約所生
    之爭執，核其性質屬私法事件，故本件為涉外私法案件，有
    涉外民事法律適用法之適用。
二、又一國法院對涉外民事法律事件，有無一般管轄權即審判權
    ，悉依該法院地法之規定為據。原告既向我國法院提起訴訟
    ，則關於一般管轄權之有無，即應按法庭地法即我國法律定
    之。惟我國涉外民事法律適用法並未就國際管轄權（含合意
    管轄）加以明定，應類推適用我國民事訴訟法有關之規定（
    最高法院97年度台抗字第185號裁定、96年度台上字第582號
    判決意旨參照）。再對於私法人或其他得為訴訟當事人之團
    體之訴訟，由其主事務所或主營業所所在地之法院管轄，民
    事訴訟法第2條第2項定有明文。經查，被告為經許可設立之
    本國公司，公司所在地於原告起訴時係設於台北市○○區○○路
    0號11樓之7，有經濟部商業司商工登記公示資料查詢服務在
    卷可查（見本院卷第83頁），依據前揭說明，我國法院就本
    件訴訟自有國際管轄權，本院就本件訴訟即有管轄權。
三、復按法律行為發生債之關係者，其成立及效力，依當事人意
    思定其應適用之法律。當事人無明示之意思或其明示之意思
    依所定應適用之法律無效時，依關係最切之法律。法律行為
    所生之債務中有足為該法律行為之特徵者，負擔該債務之當
    事人行為時之住所地法，推定為關係最切之法律，涉外民事
    法律適用法第20條第1 項、第2項、第3項前段分別定有明文
    。因兩造間之買賣契約並未明示應適用之準據法，依上開說
    明及規定，應以債務人即被告行為時住所地法即我國法推定
    為關係最切之法律，故本件準據法自應依我國法律。
四、非法人之團體，設有代表人或管理人者，有當事人能力，民
    事訴訟法第40條第3 項定有明文。按未經認許其成立之外國
    法人，雖不能認其為法人，然仍不失為非法人之團體，苟該
    非法人團體設有代表人或管理人者，依民事訴訟法第40條第
    3 項規定，自有當事人能力。至其在臺灣是否設有事務所或
    營業所，則非所問（最高法院50年台上字第1898號判決意旨
    參照）。本件原告雖係未經我國認許之公司，然其既為依韓
    國法律設立登記並設有代表人之公司，揆諸上開說明，自應
    認其有當事人能力。
貳、實體部分：
一、原告起訴主張：
  ㈠原告於民國108年12月5日向被告訂購研磨機一台，約定買賣
    價金為美金588,000元，原告並已先支付頭期款美金117,600
    元，惟因109年間新冠肺炎疫情嚴峻，航運交通均不易安排
    ，故兩造經協商後，合意解除買賣契約，被告同意先將頭期
    款退回，但嗣後卻未見被告退還，經原告催討，被告雖曾於
    109年4月8日在Line對話上承諾連假過後會退款給原告，卻
    遲未歸還，原告迭次向被告催討，被告卻均藉詞推託，不願
    返還，原告不得已，爰依民法第259條第2款及第179條規定
    ，提起本訴，請求被告將其所受領之頭期款美金117,600元
    返還予原告等語。
　㈡並聲明：⑴被告應給付原告美金117,600元，及自起訴狀繕本
    送達被告之翌日起至清償日止，按年息5%計算之利息；⑵願
    供擔保，請准宣告假執行。
二、被告則表示對原告請求沒有意見，願與原告協商等語。
三、原告主張之事實，已據其提出與所述相符之訂貨單、被告之
    匯款資料、原告銀行匯款紀錄、電子郵件、Line對話紀錄、
　　Line對話截圖等件附卷可稽（見本院卷第23至37、119頁）
    ，被告亦表示無意見（見本院卷第124、135頁），應認原告
    主張為真實。從而，原告依民法第259條第2款及第179條規
    定，請求被告給付美金117,600元，及自起訴狀繕本送達被
    告之翌日（即110年5月19日）起至清償日止，按年息5%計算
    之法定遲延利息，為有理由，應予准許。又原告及被告皆陳
    明願供擔保，請准為假執行及免為假執行之宣告，核與法律
    規定均相符，爰分別酌定相當之擔保金額准許之。
四、訴訟費用負擔之依據：民事訴訟法第78條。
中　　華　　民　　國　　110 　年　　11　　月　　5 　　日
                  民事第四庭    法　官　陳靜茹
以上正本係照原本作成。
如對本判決上訴，須於判決送達後20日內向本院提出上訴狀。如
委任律師提起上訴者，應一併繳納上訴審裁判費。
中　　華　　民　　國　　110 　年　　11　　月　　5 　　日
                                書記官　蔡汶芯